【裁判字號】    89,易,1385
【裁判日期】    890711
【裁判案由】    重利
【裁判全文】
臺灣桃園地方法院刑事判決                        八十九年度易字第一三八五號
    公訴人  臺灣桃園地方法院檢察署檢察官
    被  告  乙○○
右列被告因重利案件，經檢察官提起公訴（八十九年度偵字第一三五０號），本院判
決如左：
        主  文
乙○○連續乘他人急迫，貸以金錢，而取得與原本顯不相當之重利，處拘役肆拾日，
如易科罰金以參佰元折算壹日。
        事  實
一、乙○○為圖得高額利息，竟基於概括之犯意，自民國八十八年十月二十四日起至
    同年十一月四日止，乘甲○○急需用錢之際（起訴書誤繕為在中國時報刊登廣告
    ），約定以十天為一期，每貸借新台幣（下同）一萬元，以預扣方式，先收取第
    一期與原本顯不相當之二千元利息（按即月息七十二分，起訴書誤繕為月息六十
    分），分別於八十八年十月二十四日上午、下午某時，連續在桃園縣大園鄉北港
    村五鄰田中秧二之五號及桃園縣桃園市○○○路與中正路口等處，各貸予一萬元
    、二萬元，並收受由甲○○開立面額分別為二萬元、六萬元本票，乙○○於同年
    十一月四日上午某時，再向甲○○收取第二期利息六千元後，復承前犯意，於當
    日下午，在桃園縣桃園市○○○路與中正路口，貸借二萬元予甲○○，並收受甲
    ○○開立面額六萬元之本票。嗣於同年一月十二日下午四時二十分許，乙○○偕
    同不知情之邱坤城與王永隆二人（均業經檢察官不起訴處分），前往田中秧上址
    索債，為警當場查獲，並扣得前開本票三紙。
二、案經桃園縣警察局大園分局報請台灣桃園地方法院檢察署檢察官偵查起訴。
        理  由
一、訊據被告乙○○固坦承於右揭時、地，三次貸借現金於被害人甲○○應急，惟矢
    口否認有何重利犯行，辯稱：利息及本票均係甲○○執意給付，伊並無貸放高利
    貸云云。惟查，被告以每十日為一期，採預扣方式，每一萬元收二千元利息，累
    計貸借五萬元予被害人甲○○，並收受被害人交付面額共十五萬元本票三紙等情
    ，迭據被告於警訊、偵查中及本院審理時供承不諱，核與被害人甲○○於警訊及
    偵查中指述情節相符，復有被害人借款時開立之三紙本票扣案可稽，是被告收取
    之利息高達月息七十二分，遠高於民間一般借款利息，自屬與原本顯不相當之重
    利甚明。再者，被害人係因車輛遭人破壞急須借款一節，業據被告具狀陳明在卷
    ，並於本院審理時供認不諱。又衡諸常情，借款人若非迫無奈豈有甘受高利剝削
    之理？是被告辯稱利息與本票均係被害人執意支付云云，顯與常情不合，委無足
    取。是本件事證明確，被告犯行堪予認定。
二、核被告所為，係犯刑法第三百四十四條重利罪。又被告先後三次貸借現金收取之
    重利犯行，時間緊接，犯罪構成要件相同，顯係基於概括犯意為之，應依刑法第
    五十六條連續犯規定論以一罪，並加重其刑。爰審酌被告為財貪利，巧取高額利
    息，所生危害及犯後態度等一切情狀，量處如主文所示之刑，並諭知易科罰金之
    折算標準，以資懲儆。
據上論斷，應依刑事訴訟法第二百九十九條第一項前段，刑法第五十六條、第三百四
十四條、第四十一條，罰金罰鍰提高標準條例第一條前段、第二條，判決如主文。
本案經檢察官呂理銘到庭執行職務。
中      華      民      國    八十九    年      七      月     十一     日
                              臺灣桃園地方法院刑事第二庭
                                  法    官    傅  中  樂
右正本證明與原本無異。
如不服本判決，應於判決送達後十日內，向本院提出上訴狀。
                                  書 記 官    梁  麗  雲
中      華      民      國    八十九    年      七      月     十一     日
附論罪科刑依據之法條：
刑法第三百四十四條
乘他人急迫、輕率或無經驗，貸以金錢或其他物品，而取得與原本顯不相當之重利者
，處一年以下有期徒刑、拘役或科或併科一千元以下罰金。


司法院資訊處製作；財團法人民間司法改革基金會備份。
